【裁判字號】    98,交聲,80
【裁判日期】    980923
【裁判案由】    違反道路交通管理處罰條例聲明異議
【裁判全文】
臺灣士林地方法院交通事件裁定          98年度交聲字第80號
原處分機關  臺北市交通事件裁決所
異議人即    大都會汽車客運股份有限公司
受處分人
法定代理人  丁○○
代  理  人  丙○○
上列異議人即受處分人因違反道路交通管理處罰條例案件，對於
臺北市交通事件裁決所民國97年12月31日所為之處分（原處分案
號：北市裁罰字第裁22-AB0000000號），聲明異議，本院裁定如
下：
    主  文
原處分撤銷。
大都會汽車客運股份有限公司不罰。
    理  由
一、按法院受理交通事件，準用刑事訴訟法之規定，道路交通管
    理處罰條例第89條前段定有明文。又依最高法院76年臺上字
    第4986號判例意旨謂認定犯罪事實所憑之證據，雖不以直接
    證據為限，間接證據亦包括在內，然而無論直接證據或間接
    證據，其為訴訟上之證明，須於通常一般之人均不致有所懷
    疑，而得確信其為真實之程度者，始得據為有罪之認定，倘
    其證明尚未達到此一程度，而有合理之懷疑存在，無從使事
    實審法院得出有罪之確信時，即應由法院諭知被告無罪之判
    決。從而，法院於審理受處分人違反道路交通管理處罰條例
    案件，當踐行完畢調查證據程序後為事實之認定時，如就原
    處分機關所認定之違規事實仍有合理之懷疑，而無法確信受
    處分人確有該當於道路交通管理處罰條例各該處罰條文之要
    件事實時，此際即應依訴訟上之待證事實「倘有懷疑，則從
    被告之利益作解釋」之證據法則，作對受處分人有利之認定
    。
二、原處分意旨略以：異議人即受處分人大都會汽車客運股份有
    限公司所有之車牌號碼542-AD號營業大客車（下稱上開營大
    客車），於民國97年9 月2 日21時46分許，行經臺北市○○
    街○○路（南往北）處時，為臺北市政府警察局交通警察大
    隊逕行舉發「汽車駕駛人行車速度，超過規定之最高時速20
    公里以上40公里以下」之違規，爰依道路交通管理處罰條例
    第40條之規定，處罰鍰新臺幣（下同）1,800 元整。
三、聲明異議意旨略以：案發當時異議人所有上開營大客車，已
    依規定裝置檢驗合格之行車紀錄器，經樺崎實業股份有限公
    司判讀違規當時之行車記錄器錶紙所紀錄行車速率皆於時速
    50公里以下，且該車係行駛臺北市聯營公車63路時遭舉發，
    63路行駛路線為自八德路東往西至塔悠路，又轉往北至民生
    東路後左轉往西，行經塔悠路延壽街口後需切入最內側左轉
    專用車道於民生東路口待左轉。雷達攝影位置距離民生東路
    口僅約120 公尺，應係需待左轉之時，若行駛時速達60公里
    至70公里實有違常理，為此，爰依法聲明異議等語。
四、經查：
    (一)本件異議人所有之上開營大客車於97年12月31日21時46分
      許，行經臺北市○○街○○路（南往北），為臺北市政府
      警察局交通警察大隊員警逕行舉發「限速50公里，經測時
      速72公里，超速20公里未滿40公里」之違規事實，固有臺
      北市政府警察局北市警交大字第AB0000000 號舉發違反道
      路交通管理事件通知單影本及採證照片各1 紙附卷可稽，
      此部分事實，洵堪認定。
    (二)本件經證人即樺崎實業股份有限公司負責人甲○○到庭證
      稱：行車紀錄器是我們公司所代理銷售、販賣及做售後服
      務，我們有依法去檢驗並送車輛安全檢驗中心。本件系爭
      行車紀錄紙上紀錄都在40公里以內，沒有劃平行線的紀錄
      ，應該是沒有造假的地方。如果是人為刻畫，一看就可看
      出，如果機器去造假，像以東西去阻擋的話，也可以從紀
      錄紙上看出，舉例如果是固定在40公里的話，40公里應該
      是一個平行線的紀錄，如果在臺北市市區○路上要維持40
      公里的速度是不太可能的，是很少見的。紀錄器每兩年都
      會做一次定檢，公車比較密集是要半年做一次定檢，作弊
      的機會是沒有。行車紀錄是針對一輛車所做出的，無法以
      其他車輛來造假等語甚詳（見本院卷第36頁至第37頁），
      並有本件系爭行車紀錄紙1 紙影印附卷可稽（見本院卷第
      41頁）。再證人甲○○就系爭行車紀錄紙於97年9 月2 日
      21時45分至46分之紀錄當庭判讀並證稱：該車從21點44分
      53秒至21時45分33秒，速度是0 ，為禁止狀態。從21時45
      分33秒，速度從0 加速到40公里，到21時45分58秒行走了
      25秒，跑了139 公尺，從21時45分58秒速度從40減到30到
      21時46分7 秒走了9 秒鐘跑了88公尺。從21時46分7 秒，
      從30公里加速到40，到21時46分25秒跑18秒，走了175 公
      尺。從21時46分25秒速度從40減到36，到21時46分45秒跑
      20秒，走211 公尺。從21時46分45秒從36公里加速到39公
      里，到21時46分56秒，走11秒鐘，跑115 公尺。從21時46
      分56秒，速度從39公里減速到21公里，到21時47分5 秒行
      走9 秒鐘跑75公尺等語（見本院卷第36頁至第37頁），從
      系爭行車紀錄紙可知上開營大客車於97年9 月2 日21時45
      分許，行車速度確實低於40公里，異議人所有上開營業大
      客車於採證照片拍攝當時（即97年9 月2 日21時46分）並
      無行車時速達72公里之情事。
    (三)再證人即本件舉發員警乙○○雖亦到庭證稱：本件係依據
      採證照片違規速度來作為告發的依據，係以都普勒定理利
      用雷達波打出去再彈回來，就會測出速度，測速器都有檢
      驗合格證書，雷達波也都有一個範圍在，不致誤測等語（
      見本院卷第34頁至第35頁），惟依證人甲○○前開於本院
      所結證之情節，已可見上開營大客車之行車記錄器於經舉
      發違規當時應係在定期檢測合格之期限內正常運作，且行
      車紀錄紙經解讀機分析顯示資料是一切正常，而要難遽認
      有何人為偽造調整之情。又觀採證照片，異議人之系爭車
      輛係公共汽車，於夜間市區行駛，視線非佳、車輛亦多，
      且於違規地點前方10公尺至20公尺處尚有一公車停靠站，
      此亦為證人乙○○證述明確，系爭車輛明知前方不遠處有
      一公車停靠站，仍以時速72公里之速度行駛，實有違常理
      。從而，異議人否認前開違規事實非不可採，上開營業大
      客車於前揭時、地是否有行車速度，超過規定之最高時速
      20公里以上40公里以下之違規情事，自有疑義。是依前揭
      訴訟上之待證事實「倘有懷疑，則從被告之利益作解釋」
      之證據法則，本件自應作對異議人有利之認定。
五、綜上所述，本件既查無其他積極證據足以證明異議人有原處
    分機關所認定之前開違規行為，自應為對異議人有利之認定
    。原處分機關不察，遽對異議人為前開裁決，難認為允當，
    應認本件異議為有理由，由本院將原處分撤銷，改諭知異議
    人不罰，以資適法。
據上論斷，應依道路交通案件處理辦法第20條前段，裁定如主文
。
中    華    民    國    98    年    9     月    23    日
                        交通法庭法  官  高雅敏
以上正本證明與原本無異
如不服本裁定應於送達後5日內向本院提出抗告狀
                                書記官  陳映羽
中    華    民    國    98    年    9     月    23    日


司法院資訊處製作；財團法人民間司法改革基金會備份。
